【裁判字號】    98,交易,562
【裁判日期】    981030
【裁判案由】    公共危險等
【裁判全文】
臺灣板橋地方法院刑事判決             98年度交易字第562號
公  訴  人  臺灣板橋地方法院檢察署檢察官
被      告  乙○○
上列被告因過失傷害等案件，經檢察官提起公訴（98年度偵字第
15587 號），本院訊問被告後，被告為有罪之陳述，由本院裁定
改依簡式審判程序，判決如下：
    主  文
乙○○服用酒類，不能安全駕駛動力交通工具而駕駛，科罰金新
臺幣肆萬玖仟伍佰元，如易服勞役，以新臺幣壹仟元折算壹日。
被訴過失傷害罪部分，公訴不受理。
    事  實
一、乙○○於民國98年6 月3 日凌晨0 時許，在臺北縣新店市安
    坑某薑母鴨店食用含酒精成分之薑母鴨後，已達不能安全駕
    駛動力交通工具之狀態，仍獨自駕駛車牌號碼033-YH號營業
    自小客車而離去。嗣於同日凌晨2 時47分許，其駕駛上開營
    業自用小客車，沿臺北縣中和市○○路往臺北市方向行駛，
    行至中和市○○路與永貞路口時，因不勝酒力，與駕駛車牌
    號碼792-EM號營業自用小客車沿中和路同方向車道往永和方
    向行駛而在該交岔路口停等紅燈之甲○○發生碰撞，致使甲
    ○○頭部撞上其駕駛車輛之駕駛座椅背而受有腦震盪傷害（
    過失傷害部分，已經撤回告訴）。嗣經據報員警到場處理，
    經警測得其呼氣所含酒精濃度為每公升0.86毫克，始查知上
    情。
二、案經甲○○訴由臺北縣政府警察局中和第一分局報告臺灣板
    橋地方法院檢察署檢察官偵辦。
    理  由
一、本案被告乙○○所犯係死刑、無期徒刑或最輕本刑為三年以
    上有期徒刑以外之罪，於本院審理中，被告先就被訴事實為
    有罪之陳述，經本院告知簡式審判程序之旨，並聽取公訴人
    、被告之意見後，由本院依刑事訴訟法第273 條之1 第1 項
    規定，裁定行簡式審判程序。
二、上開犯罪事實，除據被告於警詢、偵訊及審理中均坦承不諱
    外，並有臺北縣政府警察局中和第一分局道路交通事故調查
    報告表、現場圖一份、該局之刑法第一八五條之三案件測試
    觀察紀錄表、汽車駕駛人酒後生理協調平衡檢測紀錄表各一
    份、現場與車損照片十二幀在卷可稽。經查：按「汽車駕駛
    人有下列情形之一者，不得駕車：一、…。二、飲用酒類或
    其他類似物後其吐氣所含酒精濃度超過每公升０‧二五毫克
    或血液中酒精濃度超過百分之０‧０五以上。三、…。」，
    道路交通安全規則第114 條第2 款有明文規定。法務部前於
    88年5 月10日邀集司法院刑事廳、交通部、行政院衛生署、
    內政部警政署及中央警察大學等相關單位決議，並參酌美國
    加州運輸部交通安全局所實驗之結果，以呼氣酒精濃度逾每
    公升含0.55毫克時，即得認為不能安全駕駛為認定標準，蓋
    因由美國、德國及日本等國家所進行之酒精濃度與精神狀態
    之測試實驗，呼氣中酒精濃度達每公升0.55毫克時，就人之
    生理方面，已產生視覺反應遲鈍、影像不能集中、同時不能
    看清前方路況及車旁照後鏡等狀況，其駕駛能力已受有影響
    ，其肇事率已為一般正常人之十倍，有法務部88年5 月18日
    法88檢字第001669號函可資佐證；又人體呼氣中所含酒精濃
    度如為每公升0.25毫克，係相當於血液中酒精濃度（BAC ）
    百分之0.05，而血液酒精濃度對駕駛人駕駛能力、心理行為
    之影響略以：(一)BAC 達百分之0.03至百分之0.05時，對駕駛
    能力之影響為：多數駕駛人心境逐漸變幻不定，視覺與反應
    靈敏性減弱，對速度及距離的判斷力差；對心理行為之影響
    為：觀察力逐漸欠缺，心情漸趨輕鬆，自信心增加，多話，
    精神狀態處於陶醉感。(二)BAC 達百分之0.05至百分之0.08時
    ，對駕駛能力之影響為：反應遲鈍，駕駛能力受損，遲而不
    決或決而不行；對心理行為之影響為：情緒鬆弛，感情與行
    為趨向誇張，肌肉不協調，精神處於興奮狀態。(三)BAC 達百
    分之0.08至百分之0.15時，對駕駛能力之影響為：判斷力嚴
    重受到影響，體能與精神協調受損，駕駛之體能困難增加；
    對心理行為之影響為：產生情緒異常現象，步伐不平穩，言
    語不清，反應惡劣，記憶及判斷力受損，精神處於錯亂狀態
    。(四)BAC 超過百分之0.15時，對駕駛能力之影響為：視線搖
    晃，駕駛已進入恍惚狀態，判斷及理解遭到扭曲，駕駛不穩
    定；對心理行為之影響為：意識不明，嘔吐，站、走及講話
    困難，責任感喪失，精神處於麻痺狀態。(五)BAC 超過百分之
    0.5 時，對駕駛人能力之影響為：無法開車；對心理行為之
    影響為：爛醉如泥，失去知覺可能致死，精神處於昏睡狀態
    之事實，亦有交通部運輸研究所90年9 月24日運安字第9000
    05854 號函暨函附同所79年「駕駛人行為反應之研究—酒醉
    駕車對駕駛行為之分析研究」之研究資料數據可考。本案被
    告呼氣所含酒精成分係測得每公升0.86毫克，該數值查係BA
    C 百分0.172 ，依上開資料，被告駕駛能力應受有視線搖晃
    ，駕駛已進入恍惚狀態，判斷及理解遭到扭曲，駕駛不穩定
    ，且應有意識不明，嘔吐，站、走及講話困難，責任感喪失
    ，精神處於麻痺狀態之心理行為影響，而被告於查獲後經警
    命為直線測試於平衡動作有腳步不穩、劃定直線無法正常行
    走、於警詢過程有多話、大笑之情事，且檢測表之五項檢測
    項目均呈不合格之結果，有上開刑法第一八五條之三案件測
    試觀察紀錄表、汽車駕駛人酒後生理協調平衡檢測紀錄表在
    卷可查，足堪認被告當時確已因酒精作用，而影響其正常駕
    駛能力，其酒醉駕車，已達不能安全駕駛之程度。綜上，本
    件事證明確，被告犯行洵堪認定，應予依法論科。
三、核被告乙○○所為，係犯刑法第185 條之3 之服用酒類不能
    安全駕駛動力交通工具而駕駛罪。爰審酌酒後駕車為交通事
    故發生之主因，影響國民身體、生命、財產至鉅，酒後不開
    車之觀念及違法性，亦經主管機關透過各傳播媒體長期宣導
    ，已為社會大眾所共知，被告明知酒後駕車係為違法，竟置
    若罔聞，於酒後呼氣之酒精濃度達每公升0.86毫克而不能安
    全駕駛之情形，仍貿然駕駛汽車上路，既漠視自身安危，更
    枉顧公眾安全，兼衡其素行、教育程度、犯後坦承犯行且已
    經與被害人達成和解等一切情狀，就其所犯之罪，量處如主
    文所示之刑，並諭知易服勞役之折算標準，以示懲儆。
四、公訴不受理部分：按告訴乃論之罪，告訴人於第一審辯論終
    結前得撤回其告訴，又告訴經撤回者，應諭知不受理之判決
    ，並得不經言詞辯論為之，刑事訴訟法第238 條第1 項、第
    303 條第3 款及第307 條分別定有明文。經查，查本件告訴
    人甲○○告訴被告乙○○業務過失傷害案件，檢察官起訴認
    被告係觸犯刑法第284 條第2 項前段之業務過失傷害罪，依
    同法第287 規定，須告訴乃論。而本件告訴人與被告就本件
    被告涉犯之業務過失傷害行為達成和解，並已由告訴人於98
    年10月27日具狀撤回告訴，有和解筆錄暨撤回告訴狀一紙在
    卷可憑。依前開說明，爰就此部分為不受理判決之諭知。
據上論斷，應依刑事訴訟法第273 條之1 第1 項、第299 條第1
項前段、第284 條之1 、第303 條第3 款、第307 條，刑法第18
5 條之3 、第42條第3 項前段，刑法施行法第1 條之1 第1 項，
判決如主文。
本案經檢察官陳怡親到庭執行職務。
中    華    民    國    98    年    10    月    30    日
                  刑事第一庭  法  官  陳世旻
上列正本證明與原本無異。
如不服本判決，應於判決送達後10日內敘明上訴理由，向本院提
出上訴狀 (應附繕本) ，上訴於臺灣高等法院。其未敘述上訴理
由者，應於上訴期間屆滿後20日內向本院補提理由書「切勿逕送
上級法院」。
                              書記官  楊雅芳
中    華    民    國    98    年    11    月    9     日
附錄：本案論罪科刑法條
中華民國刑法
第185-3 條
服用毒品、麻醉藥品、酒類或其他相類之物，不能安全駕駛動力
交通工具而駕駛者，處一年以下有期徒刑、拘役或科或併科十五
萬元以下罰金。
中華民國刑法施行法（民國95年06月14日修正）
第1-1 條
中華民國九十四年一月七日刑法修正施行後，刑法分則編所定罰
金之貨幣單位為新臺幣。
九十四年一月七日刑法修正時，刑法分則編未修正之條文定有罰
金者，自九十四年一月七日刑法修正施行後，就其所定數額提高
為三十倍。但七十二年六月二十六日至九十四年一月七日新增或
修正之條文，就其所定數額提高為三倍。


司法院資訊處製作；財團法人民間司法改革基金會備份。
